最　高　行　政　法　院　裁　定
　　　　　　　　　　　　　　　　　　 94年度裁字第02609號
抗　告　人　乙○○
相　對　人　桃園縣政府
代　表　人　甲○○
上列抗告人因與相對人桃園縣政府間理監事選舉事件，對於中華民
國93年12月8日臺北高等行政法院93年度訴字第1651號裁定提起抗
告，本院裁定如下︰
　　主  文
抗告駁回。
抗告訴訟費用由抗告人負擔。
　　理  由
一、按抗告法院認抗告為不合法或無理由者，應為駁回抗告之裁
    定。
二、本件抗告人於原審起訴主張：桃園縣平鎮市東勢社區發展協
    會於91年12月22日辦理第四屆理監事選舉，抗告人認該次選
    舉違反人民團體選舉罷免辦法規定，乃於92年7月18日及同
    年9月17日函請相對人核處，相對人經函請桃園縣平鎮市公
    所查處後，以92年10月13日府社行字第0920230954號函（下
    稱系爭函文）復抗告人：「．．．台端申訴平鎮市東勢社區
    發展協會辦理該協會第四屆理、監事改選疑義案，經平鎮市
    公所查核：『台端並未依人民團體選舉罷免辦法規定於3日
    內以書面提出』，依平鎮市公所所附文件，台端係於92年2
    月20日始提出申訴，已逾3日，爰依人民團體選舉罷免辦法
    第41條規定，本案歉難受理．．．」抗告人不服，提起訴願
    ，遭不受理駁回後，提起行政訴訟，求為判決訴願決定及系
    爭函文均撤銷，相對人應准予就桃園縣平鎮市東勢社區發展
    協會辦理協會第四屆理監事選舉予以撤銷重為選舉，並稱本
    件改選當日，因違反人民團體選舉罷免法第16條第1、3、4
    項規定，選舉人、被選舉人及臨時主席鄭新盟均向主管機關
    平鎮市公所派來監選人社會課課長鄭錦文提出選舉無效之抗
    議，惟該課長竟未處理，而被選舉人於3日內即91年12月24
    日要提出簽呈欲請主管機關核辦，卻遭鄭錦文課長勸阻，稱
    請暫勿呈報簽呈，待由協調再核，惟事後並未能協調，而新
    任課長黃秀卿於接任後亦協調無效，始於92年1月20日囑抗
    告人將簽呈送平鎮市公所收發室收受處理，惟復經該市公所
    主任祕書將該簽呈抽回，直迄本件確無法協調，該主任祕書
    92年2月20日始命人將簽呈送收發室收受，足見本件並非於
    選後3日內未以書面申請核辦云云。
三、本件相對人則以：系爭函文內容僅係說明抗告人前於92年2
    月20日始提出申訴，已逾3日，依人民團體選舉罷免辦法第
    41條規定不予受理之經過及原因，為單純事實之敘述、理由
    之說明，並非對抗告人另有准駁，既不因該說明而生法律上
    效果，自非行政處分，抗告人對系爭函文提起撤銷訴訟，不
    備起訴要件，顯非合法，應依行政訴訟法第107條第1項第10
    款後段規定裁定駁回之。至於抗告人請求相對人准予就桃園
    縣平鎮市東勢社區發展協會辦理協會第四屆理監事選舉予以
    撤銷重為選舉，核人民團體法並無規定會員有此權利，則抗
    告人無此權益，逕行提起行政訴訟，欠缺權利保護要件，亦
    有行政訴訟法第107條第1項第10款後段不備其他要件不合法
    之情事。揆諸前揭說明，本件抗告人之訴為不合法，應予駁
    回。
四、本件抗告意旨略謂：本件抗告人早於選後3日內以書面提出
    申請核辦，乃因承辦人鄭錦文等人延誤所致，原審不察予以
    駁回，即有可議云云。經核行政機關行使公權力，就特定具
    體之公法事件所為對外發生法律上效果之單方行政行為，皆
    屬行政處分，不因其用語、形式以及是否有後續行為或記載
    不得聲明不服之文字而有異，司法院釋字第423號解釋至明
    。是以行政機關送達於人民之公文書，是否為行政處分，應
    從實質上認定，而不拘泥於公文書所使用之文字；苟其內容
    足認係對人民依法聲請之案件為否准之表示者，不論係基於
    何等理由，既屬就特定具體之公法事件，為行使公權力之單
    方行政行為，並已對外發生其不准所請之法律上效果，即應
    認係行政處分。經查本件相對人以抗告人逾期提出申請，而
    駁回抗告人之申請，顯對抗告人發生不准所請之法律效果，
    自難謂非為行政處分，惟查抗告人既已自承其乃因本件承辦
    課長囑由其再予協調而未將原擬提出申請之簽呈提出，足見
    抗告人確未於法定之3日內將該書面簽呈提出，自不符人民
    團體選舉罷免法第41條之規定，抗告人之申請，仍屬不合程
    序規定，從而原裁定駁回理由雖與本院所認相異，惟結論卻
    無二致，自無予以撤銷之必要，至原裁定另以抗告人依人民
    團體選舉罷免法規定並無權利逕行起訴請求桃園縣平鎮市東
    勢社區發展協會重予選舉，抗告人自欠缺權利保護要件而駁
    回抗告人之訴，均核並無不合，綜上所述，本件抗告人抗告
    難認有理由，應予駁回。
五、依行政訴訟法第104條、民事訴訟法第95條、第78條，裁定
    如主文。
中　　華　　民　　國　　94　　年　　11　　月　　30　　日
                  第三庭審判長法  官　徐　樹　海
                              法  官  廖  宏  明
                              法  官　黃　合　文
                              法  官　林　茂　權
                              法  官　鄭　小　康
以  上  正  本  證  明  與  原  本  無  異
中　　華　　民　　國　　94　　年　　11　　月　　30　　日
　　　　　　　　　　　　　　　書記官　郭　育　玎
